臺灣嘉義地方法院交通事件裁定　　　　　　　　　　九十三年度交聲字第一一三號
　　原處分機關　交通部公路總局嘉義區監理所
　　異　議　人
　　即受處分人　甲○○
右列異議人即受處分人因違反道路交通管理處罰條例案件，對於原處分機關即交通部
公路總局嘉義區監理所中華民國九十三年五月二十七日所為之處分（嘉監裁字第裁７
０－Ｌ00000000號、嘉監裁字第裁７０－Ｌ00000000號裁決書）聲
明異議，本院裁定如左：
    主  文
異議駁回。
    理  由
壹、原處分意旨略以：異議人即受處分人甲○○（下簡稱受處分人）於民國九十三年
    四月二十六日下午二時二十七分許，騎乘車牌號碼ＵＸＰ－三七八號之輕型機車
    ，沿嘉義市○○○路由東往西方向行駛，途經設有燈光號誌管制之嘉義市○○○
    路與吳鳳南路口向右轉時，有闖紅燈及未隨車攜帶行車執照之違規，經嘉義市警
    察局第二分局以受處分人違反道路交通管理處罰條例第五十三條「闖紅燈」及第
    十四條第二款「未帶行照」之規定，掣發嘉義市警察局九十三年四月二十六日嘉
    市警交字第Ｌ00000000號、Ｌ00000000號舉發違反道路交通管
    理事件通知單予以當場舉發，嗣受處分人依限於應到案日期前向原處分機關即交
    通部公路總局嘉義區監理所（下簡稱原處分機關）提出申訴（應到案日期均為九
    十三年五月十一日，提出申訴日為九十三年四月三十日），經原處分機關轉請原
    舉發單位查覆，並參酌受處分人陳述之理由及綜合有關資料審查結果，仍認受處
    分人有前揭違規行為，於九十三年五月二十七日以嘉監裁字第裁７０－Ｌ000
    00000號及嘉監裁字第裁７０－Ｌ00000000裁決書，依道路交通管
    理處罰條例第五十三條（裁決書贅引第一項）及第十四條第二款（裁決書贅引第
    一項）及違反道路交通管理事件統一裁罰基準表（按違反道路交通管理事件統一
    裁罰基準及處理細則另於九十三年六月三十日修正發布，並自九十三年七月一日
    起施行）等規定，以受處分人「闖紅燈」及「未帶行照」為由，就闖紅燈之違規
    部分裁罰受處分人新臺幣一千八百元，並依同條例第六十三條第一項第三款記違
    規點數三點；而「未帶行照」部分則裁罰受處分人新臺幣三百元等語。
貳、聲明異議意旨略以：受處分人於前開時、地，騎乘前開輕型機車，並未有紅燈右
    轉闖紅燈之情，且取締員警是否有越區取締之情（嘉監裁字第裁７０－Ｌ000
    00000號裁決書部分）；又當時受處分人雖未隨車攜帶行車執照，惟警員並
    未當場開具受處分人未攜帶行車執照之罰單，而係事後補開（嘉監裁字第裁７０
    －Ｌ00000000號裁決書部分），是原處分不當，爰請求撤銷原裁決書，
    另為適當之處罰等語。
：經查：
一、嘉監裁字第裁７０－Ｌ00000000號裁決書部分：
（一）按汽車行駛至交岔路口，其行進、轉彎，應遵守燈光號誌；又汽車駕駛人，行
      經有燈光號誌管制之交岔路口闖紅燈者，處新臺幣一千八百元以上五千四百元
      以下罰鍰，並記違規點數三點，道路交通安全規則第一百零二條第一項第一款
      、道路交通管理處罰條例第五十三條、第六十三條第一項第三款分別定有明文
      。
（二）第查，受處分人坦承於前開時間騎乘前開輕型機車行經該路段之事實，惟矢口
      否認有闖紅燈之情，惟嘉義市警察局第二分局公園派出所員警於前揭時、地，
      發覺受處分人騎乘前開輕型機車於嘉義市○○○路右轉吳鳳南路時闖紅燈，將
      受處分人攔停，於索閱相關證件並告知受處分人違規行為後，依法掣單舉發等
      事實，有嘉義市警察局嘉市警交字第Ｌ00000000號舉發違反道路交通
      管理事件通知單在卷可稽，並據證人即當時開單舉發受處分人闖紅燈之員警郭
      明輝到庭結證稱：「（問：當時右轉的車有多少？）異議人是第一部，我只有
      攔他的車下來而已」、「（問：攔停下之後，異議人是否對於他闖紅燈有意見
      ？）如果沒有闖紅燈的話，一定會有意見，不過異議人當時沒有意見，只有問
      說罰多少錢，他明天去郵局繳，我說要繳一千八，他說怎麼那麼貴，他要求要
      看法條，當時異議人對於他是否闖紅燈並沒有表示意見：：：」等語（見本院
      卷第二九頁九十三年八月九日訊問筆錄），而受處分人於取締當時確未對其是
      否闖紅燈乙情表示意見，亦據受處分人當庭是認（見本院卷第三一頁九十三年
      八月九日訊問筆錄），足見其向原處分機關申訴時所填具之陳述單所載：「：
      ：：本人向Ａ（即取締員警）表示未違規，拒簽收：：：」等語要與事實不符
      ，顯徵情虛，益見證人郭明輝之取締並無何違法及不合程序之情，亦難以受處
      分人當時未維護其自身之權益（即爭執有無闖紅燈），反以恐有妨害公務云云
      置辯（見本院卷第三一頁九十三年八月九日訊問筆錄），即謂本件取締有何違
      法之處，足見受處分人確有右轉彎行經有燈光號誌管制之交岔路口闖紅燈之違
      規行為甚明。
（三）又按交通警員掣單舉發違反道路交通管理處罰條例所列違規事實，本質上為行
      政處分，係公務員基於職務上公權力，依法就特定具體事件所為具有公法上效
      果之單方行政行為，基於公務員為公法上行為具有公信力之原則，該行政處分
      當可被推定為真正，其據以依法處分之事實認定亦為真正無誤，此與民事訴訟
      法第三百五十五條第二項規定：「文書依其程式及意旨得認作公文書者，推定
      其為真正」之情形相同，本此公信原則，乃立法者賦予行政機關制定違反道路
      交通事件統一裁罰標準及處理細則，使勤務警員得當機處分，以達其維護交通
      秩序、安全之行政目的。反之，若謂公務員一切行政行為均需預留證據以證明
      真實，則國家行政勢必窒礙難行，據此，刑事訴訟法第一百五十九條之四第一
      款亦規定，公務員職務上製作之紀錄文書、證明文書如被提出於法院，用以證
      明文書所載事項真實者，性質上亦不失為傳聞證據之一種，但因該等文書係公
      務員依其職權所為，與其責任、信譽攸關，若有錯誤、虛偽，公務員可能因此
      負擔刑事及行政責任，從而其正確性高，且該等文書經常處於可受公開檢查之
      狀態，設有錯誤，甚易發現而予及時糾正，是以，除顯有不可信之情況外，其
      真實之保障高。從而，受處分人既未就執勤警員之舉發、取締有何錯誤提出相
      關證據以供調查，本院經查亦無任何證據足資證明有捏造事實違法取締之情事
      ，則執勤警員本其維護交通秩序、安全職責所為之舉發，自應受到合法、正確
      之推定。況警員執行公務本身受行政懲處之監督，到庭具結作證更以刑罰擔保
      其真實性，則上開證言既係證人郭明輝於本院調查時以具結擔保供述真實性，
      並在負擔偽證罪之心理狀態下所為之證述，其殊無甘冒行政懲處及刑法偽證罪
      責任而刻意誣陷受處分人之理，且卷存證據資料亦無有足以令人顯信其供述為
      不可採之品性證據或前科證據存在，自不得僅以證人為本件開單告發受處分人
      之員警，而質疑其證言之信憑性，是證人郭明輝前揭證述堪予採信。
（四）又查，雖本件舉發地點即嘉義市○○○路與吳鳳南路口紅綠燈號誌之「計時器
      」係於九十三年四月二十一日開始安裝，於同年五月七日竣工運作乙情，業據
      嘉義市警察局第二分局九十三年九月十七日嘉市警二交字第０９３００３２３
      ９３號函函覆明確在卷（見本院卷第四六頁），則本件取締時間九十三年四月
      二十六日時，上開取締地點顯未有紅綠燈號誌之「計時器」，是證人郭明輝於
      本院調查時所供：「：：：那時候我們在路口，我看吳鳳南路方向的綠燈，三
      十四秒開始跳，我們看二十八或二十九秒時，我們才會開始取締，要給右轉的
      人一點時間，我們看到二十九或二十八秒時，異議人從興業東路右轉吳鳳南路
      ，紅燈右轉，所以我們就取締了」等語（見本院卷第二八頁九十三年八月九日
      訊問筆錄），是否即逕認與實情不符，而為有利於受處分人之認定？本院衡諸
      證人郭明輝就受處分人闖紅燈違規之基本事實證述詳盡，而其係依法執行公務
      ，與受處分人素不相識，亦無恩怨關係，衡情倘受處分人確無違規情事，其應
      無恣意誣攀而使受處分人受罰之必要與動機，更無濫行舉發之理，是其證述之
      信憑性極高；至證人郭明輝就前揭取締地點尚未有紅綠燈號誌之「計時器」，
      所證與本院調查相左乙情，查本件取締時間係九十三年四月二十六日，而該取
      締地點紅綠燈號誌之「計時器」係九十三年四月二十一日開始安裝，於同年五
      月七日竣工運作等情，均如前述，是證人郭明輝於九十三年四月二十六日取締
      受處分人闖紅燈時，上開「計時器」或安裝完成，已在試驗階段，則其所證即
      難謂與事實有違；又或謂證人郭明輝於本件取締時該「計時器」確未完工，亦
      未在試驗階段，然參以其自九十三年四月二十六日至出庭作證即同年八月九日
      止，在嘉義市各有安裝「計時器」之路口取締違規車輛之次數頻繁，實與常情
      無違，且其於本件取締時，該路口之「計時器」至少已處在安裝、施工階段，
      則其於本院上開所證乃因訊問當下，就細節部分不免記憶模糊，較不嚴謹之概
      略陳述而已，應無礙於其陳述受處分人闖紅燈之事實認定；加以並無任何警員
      會於取締後，將違規現場當時究有無紅綠燈號誌之「計時器」乙節，巨細縻遺
      記載登存憑核，則證人郭明輝憑其模糊之記憶陳述，因此致所供內容有所錯誤
      或未能全然吻合，衡情實在所難免，尚難執此即驟論其證述為虛偽而不可信，
      則受處分人所辯，自難資為其有利事實之認定。
（五）再查，本件取締地點即嘉義市○○○路與吳鳳南路口以北係屬嘉義市警察局第
      二分局新南派出所之轄區乙節，有嘉義市警察局九十三年九月一日嘉市警行字
      第０９３００５１５２２號函在卷可參（見本院卷第四○頁），而證人郭明輝
      係嘉義市警察局第二分局公園派出所員警乙情，已據其證述在卷（見本院卷第
      二八頁九十三年八月九日訊問筆錄），則證人郭明輝於取締受處分人本件闖紅
      燈違規時，固未在其公園派出所之轄區內執行取締勤務，惟依據道路交通管理
      處罰條例第七條第一項規定：道路交通管理之稽查，違規紀錄，由交通勤務警
      察，或依法令執行交通稽查任務人員執行之。另依據警察勤務條例第二十二條
      ：各級警察機關之勤務指揮中心，統一調度、指揮、管制所屬警力，執行各種
      勤務。因此員警舉發交通違規案件並無硬性限制舉發地點，亦無須報備，係依
      據勤務分配表執行之等情，亦據上開嘉義市警察局函函覆在卷，是受處分人所
      辯證人郭明輝係越區臨檢，有違法之嫌云云，顯有誤會。末按法院受理交通異
      議案件，乃是對於交通舉發行政處分審查其是否違法，本質上屬於行政爭訟過
      程，與普通法院審理刑事案件之原則不同。其舉證責任之原理，非如刑事案件
      中，應超越任何合理懷疑始可為有罪判決者之嚴格程度。其舉證責任之原理，
      應與民事訴訟相類似，除有特別規定外，基本上準用民事訴訟法，由國家機關
      與人民二造，各自履行其主觀之舉證責任，在過程中各自提出證據；若窮盡各
      種證據方法，待證結果仍有不明時，則由客觀之舉證責任危險分配原則，決定
      國家機關與人民二造何人應受敗訴危險，此參酌行政訴訟法第一百三十六條規
      定準用民事訴訟法第二百七十七條自明。查原處分機關裁決受處分人闖紅燈，
      乃引據舉發單為證，而舉發本件違規事件之警員郭明輝就本件如何查獲並舉發
      之經過，亦於本院調查時到庭陳證無訛，已如前述，而證人郭明輝本身直接見
      聞受處分人騎乘輕型機車有闖紅燈之事實經過，對事實最為明瞭，依卷存證據
      資料並無任何積極證據足以證明證人上開證詞係屬虛偽，亦無足以令人顯信證
      人證述不可採之品行證據或前科證據存在，如前所述，應認其陳述為可採；受
      處分人既未就舉發員警有無舉發錯誤等情提出確實證據以供調查，且未提供任
      何相關證據足資證明執勤員警確有捏造事實違法取締之情事，是受處分人於前
      開時、地，騎乘前開輕型機車有闖紅燈之違規行為，應堪認定。至本件取締固
      無違規照片足資證明受處分人確有闖紅燈之情，然當場取締與逕行舉發顯不相
      同，在逕行舉發時，若未有違規照片佐證，則遭取締之人是否確有違反道路交
      通安全規則之情實有爭議，惟在當場取締之情形，實難同時苛求員警於取締受
      處分人時，一併拍得受處分人違規闖紅燈之照片，故不能僅因無違規照片，即
      遽爾推論員警所取締之違規事實不實在，否則日後交通違規人只須執此抗辯，
      即可反以此質疑員警取締事實之真實性，亦非事理之平，是本院根據上開卷附
      之證據資料，認員警取締受處分人違規事實之證據已足，受處分人之辯解，缺
      乏佐證，難以採信。
（六）綜上所述，受處分人既確有右轉彎行經有燈光號誌管制之交岔路口闖紅燈之違
      規行為，自屬違反前述道路交通管理處罰條例第五十三條之規定，是原處分機
      關依道路交通管理處罰條例第五十三條、第六十三條第一項第三款，及違反道
      路交通管理事件統一裁罰基準及處理細則第四十四條第一項及前揭基準表之規
      定，裁處受處分人罰鍰新臺幣一千八百元，並記違規點數三點，核無不合，受
      處分人所持之異議理由，既非可採，應予駁回。
二、嘉監裁字第裁７０－Ｌ00000000號裁決書部分：
（一）按違反道路交通管理處罰條例第十二條至第六十八條規定之行為，由公路主管
      機關處罰；又受處分人，不服上開主管機關所為之處罰，得於接到裁決書之翌
      日起二十日內，向管轄地方法院聲明異議；道路交通管理處罰條例第八條第一
      項第一款及第八十七條第一項分別定有明文，則對公路主管機關為處罰所作成
      之裁決書聲明異議，自以「受處分人」為限，自不待言。又交通法庭認聲明異
      議不合法律上之程式或其異議權已經喪失者，應以裁定駁回之，道路交通案件
      處理辦法第十八條前段亦有明文。
（二）經查：本件原處分機關嘉監裁字第裁７０－Ｌ00000000號裁決書之「
      受處分人」係「陳裕中」，有上開裁決書在卷可稽，則本件受處分人甲○○並
      非上開裁決之受處分人自明，揆諸上開法條意旨，本件應由受處分人陳裕中針
      對公路主管機關為處罰所作成之前開裁決書聲明異議，始為合法，是受處分人
      甲○○聲明異議，依上開說明，即非適法，應予駁回。
據上論結，依道路交通管理處罰條例第八十七條第二項、道路交通案件處理辦法第二
十條前段，裁定如主文。
中      華      民  國    九十三    年     十一     月      五      日
                                  臺灣嘉義地方法院交通法庭
                                        法  官  黃  仁  勇
右正本證明與原本無異。
如不服本裁定，應於裁定送達後五日內向本院提出抗告狀（應附繕本）。
中      華      民      國    九十三    年     十一     月      五      日
                                        書記官  呂  權  芳
